【裁判字號】    94,易,994
【裁判日期】    950214
【裁判案由】    侵占等
【裁判全文】
臺灣桃園地方法院刑事判決               94年度易字第994號
公  訴  人  臺灣桃園地方法院檢察署檢察官
被      告  丁○○
上列被告因侵占等案件，經檢察官提起公訴（94年度偵字第1105
7 號），本院判決如下：
    主  文
丁○○意圖為自己不法之所有，而侵占自己持有他人之物，處有
期徒刑肆月，如易科罰金，以參佰元折算壹日。
    事  實
一、丁○○於民國九十四年四月二十八日，以其父蔡文龍之名義
    ，前往桃園縣中壢市○○○路○段五號「永勝小客車租賃有
    限公司」（下稱永勝公司）承租車號ＺＺ－五八五六號自小
    客車一輛，約定租賃期間為一日，日租為新臺幣（下同）二
    千八百元，惟其於租期屆滿前，復以電話向永勝公司之老闆
    丙○○續租二日，故應於九十四年五月一日前返還該車。詎
    其未於前揭約定期限內返還該車，且為避免遭警方查覺其未
    依約返還前述租用之小客車，竟基於意圖為自己不法所有之
    概括犯意，先於同年五月十一日凌晨四時三十分許，在桃園
    縣中壢市中央健康保險局北區分局附近，持前述租用小客車
    隨車工具包內頭部圓型、長約十公分非屬兇器之六角扳手一
    支，竊取乙○○所有停放在路邊之車號三七五二－ＫＳ號之
    自小客車車牌二面，得手後隨即逃逸；復於翌日（五月十二
    日）上午六時許，又在桃園縣八德市○○路三六○巷五二弄
    九號前，持前開六角扳手，竊取甲○○所有停放於路邊之車
    號○六六五－ＫＴ號之自小客車車牌二面，得手後，旋意圖
    為自己不法之所有，將前述○六六五－ＫＴ號車牌二面，換
    裝懸掛在前開租用之小客車前後，而將前開租用之小客車，
    易持有為所有予以侵占入己。嗣於九十四年六月一日上午五
    時五十五分許，在桃園縣中壢市○○街二七巷四號前為警查
    獲，並於同日上午六時許，循線在桃園縣中壢市○○路一八
    五號前，起獲懸掛○六六五－ＫＴ號車牌二面之前開侵占入
    己之小客車一輛，並於車內起出ＺＺ－五八五六號及三七五
    二－ＫＳ號車牌各二面，始悉上情。
二、案經桃園憲兵隊移送臺灣桃園地方法院檢察署檢察官偵查起
    訴。
    理  由
一、按被告以外之人於審判外之言詞或書面陳述，除法律有規定
    者外，不得作為證據，刑事訴訟法第一百五十九條第一項固
    定有明文。惟被告以外之人於審判外之陳述，雖不符同法第
    一百五十九條之一至之四之規定，而經當事人於審判程序同
    意作為證據，法院審酌該言詞陳述或書面陳述作成時之情況
    ，認為適當者，亦得為證據。又當事人、代理人或辯護人於
    法院調查證據時，知有第一百五十九條第一項不得為證據之
    情形，而未於言詞辯論終結前聲明異議者，視為有前項之同
    意，此亦據同法第一百五十九條之五規定甚明。查證人乙○○、甲○○、丙○○等人之警詢筆錄，均屬被告以外之人在
    審判外之陳述而屬傳聞證據，且不符刑事訴訟法第一百五十
    九條之三之規定，惟檢察官、被告就上開審判外之陳述，迄
    於本院言詞辯論終結前均未聲明異議，而本院審酌渠等於陳
    述作成時之情況，核無違法取證及證明力明顯過低之瑕疵，
    亦認為以之作為證據為適當，依上開規定，上開證人前述審
    判外之陳述，得為證據，合先敘明。
二、訊據被告固坦承於上開時地，以其父蔡文龍之名義，向永勝
    公司之老闆丙○○租用前述自小客車，並持租用小客車隨車
    工具包內之六角扳手一支，於前揭時地先後竊得乙○○、甲○○所有之前開自小客車之車牌各二面，並於竊得甲○○前
    開車牌後，隨即將○六六五－ＫＴ號車牌兩面換裝懸掛在前
    述租用之小客車前後等情不諱，惟矢口否認有上揭侵占犯行
    ，辯稱：伊於租得上開自小客車後，在九十四年五月五日或
    六日，曾以電話向丙○○通知續租該車，故伊無侵占該車之
    犯意云云。
三、經查：
（一）被告於九十四年四月二十八日以其父蔡文龍之名義，向永
      勝公司之丙○○承租車號ＺＺ－五八五六號自小客車一輛
      ，約定租賃期間為一日，日租為二千八百元等情，業據被
      告坦承在卷，並經證人丙○○迭於警詢及本院審理時證述
      詳實（見偵卷第四○至四二頁、本院卷六二至六六頁），
      且有租賃契約書一份在卷可稽（見本院卷第七二頁），此
      部分之事實，自堪認定。證人丙○○並結證稱：因為被告
      之前曾向伊租用其他自小客車，租期屆至均會將車開回公
      司返還，故被告此次租用前述自小客車後，於九十四年四
      月二十九日打電話來說要續租兩天，伊隨即應允，但之後
      被告並未再告知要續租，亦未告知該車之去向，伊打被告
      之行動電話沒有人接，到被告家也找不到人，後來在同年
      六月一日始從憲兵隊將該車領回等語確實（見本院卷第六
      三、六五、六六頁），故被告辯稱其於九十四年五月五日
      或六日曾打電話向丙○○告知續租該車云云，顯係畏罪卸
      責之詞，不足採信。本件被告向永勝公司承租之車號ＺＺ
      －五八五六號自小客車，應於九十四年五月一日前返還予
      該公司，惟被告未按時返還該車，遲至同年六月一日該車
      始由永勝公司取回一節，洵屬確定。
（二）又被告於同年五月十一日凌晨四時三十分許，先在桃園縣
      中壢市中央健康保險局北區分局附近，持前述租用小客車
      隨車工具包內之六角扳手一支，竊得乙○○所有停放在路
      邊之車號三七五二－ＫＳ號之自小客車車牌二面，又於翌
      日上午六時許，在桃園縣八德市○○路三六○巷五二弄九
      號前，持前開六角扳手，竊取甲○○所有停放於路邊之車
      號○六六五－ＫＴ號之自小客車車牌二面，得手後，旋將
      ○六六五－ＫＴ號車牌二面，換裝懸掛在前開租用小客車
      之前後，嗣於同年六月一日上午五時五十五分許，在桃園
      縣中壢市○○街二七巷四號前為警查獲，並於同日上午六
      時許，循線在桃園縣中壢市○○路一八五號前，起獲懸掛
      ○六六五－ＫＴ號車牌二面之前開租用小客車一輛，並於
      車內起出ＺＺ－五八五六號及三七五二－ＫＳ號車牌各二
      面等情，業據被告迭於警詢及本院審理時供述在卷，並經
      證人乙○○、甲○○於警詢時證述詳實（見偵卷第三三、
      三四、二六、二七頁），且有桃園憲兵隊搜索扣押筆錄一
      份、前述車牌共六面之照片三張、贓物認領保管單一紙在
      卷可稽（見偵卷第一九至二一、二四、二五、四一頁），
      是被告上開竊取車牌之犯行，洵堪認定。
（三）準此，被告既應於九十四年五月一日前，將其所租用車號
      ＺＺ－五八五六號之自小客車返還予永勝公司，惟其既未
      按時返還該車，且未徵求同意是否續行租用，亦未告知車
      輛去向，未再支付分文租金，竟即任意繼續使用，更於上
      開時地竊取乙○○、甲○○前述自小客車之車牌，並將竊
      得之前述○六六五－ＫＴ號車牌二面懸掛在租用小客車之
      前後，企圖逃避警方之查緝，直至同年六月一日被告為警
      查獲後，始由桃園憲兵隊通知丙○○取回，顯見被告於懸
      掛其他車牌以掩人耳目之時，其有意圖為自己不法之所有
      ，將前開租用小客車易持有為所有之侵占犯行，至為灼然
      。
（四）綜上所述，被告辯稱無侵占犯意云云，自不足採。本件事
      證明確，自應依法論科。
四、查被告竊取乙○○、甲○○前開自小客車車牌所用之六角扳
    手，乃為圓型而非頭部尖銳之扳手，長度僅約十公分等情，
    業據被告供述在卷（見本院卷第五一、六九頁），故前開六
    角扳手客觀上尚非可對人之生命、身體、安全構成威脅，並
    非具有危險性之兇器。核被告竊取車牌部分，係犯刑法第三
    百二十條第一項之普通竊盜罪，被告侵占前揭自用小客車部
    分，則係犯同法第三百三十五條第一項之普通侵占罪。被告
    先後兩次竊盜犯行，時間緊接，方法相同，觸犯構成要件相
    同之罪名，顯係基於概括犯意為之，為連續犯，依刑法第五
    十六條之規定，以一罪論，並加重其刑。又被告竊取前開車
    牌，乃係為遂行其侵占前述租用小客車之目的，故其所犯上
    開二罪，具有方法結果之牽連關係，依刑法第五十五條之規
    定，應從一重之普通侵占罪處斷。爰審酌被告之素行，犯罪
    之情節、手段、所生之危害及犯後態度等一切情狀，量處如
    主文所示之刑，並諭知易科罰金之折算標準。至被告竊盜車
    牌所用之六角扳手，乃係其租用前述小客車之隨車工具，已
    如前述，該支六角扳手非被告所有，不得宣告沒收，附此敘
    明。
據上論斷，應依刑事訴訟法第二百九十九條第一項前段，刑法第
三百二十條第一項、第三百三十五條第一項、第五十五條、第四
十一條第一項前段，罰金罰鍰提高標準條例第一條前段、第二條
，判決如主文。
本案經檢察官楊挺宏到庭執行職務。
中    華    民    國    95    年    2     月    14    日
                  刑事第八庭  審判長法  官  曾家貽
                                    法  官  陳彥宏
                                    法  官  吳為平
以上正本證明與原本無異。
如不服本判決，應於送達後十日內，向本院提出上訴狀。
                                    書記官  賴朱梅
中    華    民    國    95    年    2     月    16    日
附錄論罪科刑法條：
刑法第三百三十五條
意圖為自己或第三人不法之所有，而侵占自己持有他人之物者，
處五年以下有期徒刑、拘役或科或併科一千元以下罰金。
前項之未遂犯罰之。
刑法第三百二十條
意圖為自己或第三人不法之所有，而竊取他人之動產者，為竊盜
罪，處五年以下有期徒刑、拘役或五百元以下罰金。
意圖為自己或第三人不法之利益，而竊佔他人之不動產者，依前
項之規定處斷。
前二項之未遂犯罰之。


司法院資訊處製作；財團法人民間司法改革基金會備份。
